【裁判字號】    93,訴,500
【裁判日期】    950526
【裁判案由】    排除侵害
【裁判全文】
臺灣彰化地方法院民事裁定      93年度訴字第500號
原      告  陽信商業銀行股份有限公司
法定代理人  丙○○
訴訟代理人  陳忠雨  律師
被      告  丁○○
訴訟代理人  巫瑞村  律師
被      告  甲○○
上列當事人間請求排除侵害事件，本院於民國95年5月12日言詞
辯論終結，裁定如下：
    主  文
原告之訴及假執行之聲請均駁回。
訴訟費用由原告負擔。
    理  由
一按訴狀送達後，原告不得將原訴變更或追加他訴，但擴張或減
  縮應受判決事項之聲明者，或不甚礙被告之防禦及訴訟之終結
  者，不在此限，民事訴訟法第255條第1項第3款、第7款定有明
  文。本件原告於起訴狀送達後，追加甲○○為被告（本院卷1
  第191頁），並本於民法第767條中段所有權妨害排除請求權之
  法律關係，請求被告甲○○拆除其出資搭建於原告所有土地上
  而由乙○○占用之地上物（本院卷2第19、25頁），尚無礙於
  被告之防禦及訴訟之終結，依民事訴訟法第255條第1項第7款
  ，自應准許；又原告於起訴狀請求判決被告丁○○拆除面積5
  平方公尺之地上物（本院卷1第3頁），嗣於起訴狀送達後，請
  求判決被告丁○○拆除之面積為12.88平方公尺（本院卷1第
  156頁），另於追加起訴狀請求判決被告甲○○拆除面積36平
  方公尺之地上物（本院卷1第3頁），嗣於追加起訴狀送達後，
  請求判決被告甲○○拆除之面積為34平方公尺（本院卷2第18
  至19頁），此分別係擴張、減縮應受判決事項之聲明，依民事
  訴訟法第255條第1項第3款，亦應准許。
二原告聲明：被告丁○○應將坐落彰化縣員林鎮○○段468之3地
  號土地（下稱系爭土地）上如附圖1即民國93年9月27日複丈成
  果圖所示編號A部分面積12.88平方公尺之鐵鋁製屋1層（下稱
  系爭建物1）拆除，被告甲○○應將坐落系爭土地上如附圖2即
  95年4月6日複丈成果圖所示編號A部分面積34平方公尺之鐵架
  造建物（下稱系爭建物2）拆除，並陳明均願供擔保請准宣告
  假執行。陳述：被告丁○○前以其所有門牌號碼彰化縣員林鎮
  ○○路276巷8號房屋（下稱8號房屋）與該鎮○○路無適宜之
  聯絡，依民法第787條第1項規定請求原告將系爭土地內面積28
  平方公尺土地留設通路供其通行，雖經本院以90年度簡上字第
  155號判決被告丁○○勝訴確定，然被告丁○○並無正當權源
  ，竟在系爭土地搭建系爭建物1；又被告甲○○即同巷10號房
  屋（下稱10號房屋）所有權人將房屋出租予訴外人乙○○，並
  出資搭建系爭建物2供乙○○使用，亦無正當權源，為此依民
  法第767條中段所有權妨害排除請求權之法律關係，請求被告
  分別拆除地上物。
三被告丁○○聲明：駁回原告之訴及假執行之聲請，如受不利判
  決，願供擔保請准宣告免假執行。陳述：原告之前手保證責任
  彰化縣員林信用合作社（下稱員林信合社）曾本於所有物返還
  請求權、不當得利及侵權行為等法律關係，請求被告丁○○將
  坐落系爭土地上如附圖3即90年2月22日複丈成果圖（即本院89
  年度訴字第1254號判決附圖2，下稱附圖3）所示編號D部分面
  積41平方公尺之鐵架造平房拆除，並請求被告甲○○將坐落系
  爭土地上如附圖3所示編號C部分面積36平方公尺之空地、平房
  拆除，經本院89年度訴字第1254號判決員林信合社敗訴，嗣員
  林信合社提起上訴後，經原告承受訴訟，由臺灣高等法院臺中
  分院以91年度上字第110號判決駁回上訴，現由最高法院審理
  中，原告於本件請求拆除之地上物，係在該件請求之土地範圍
  內，自不得更行起訴。其次，員林信合社於35年間即將系爭土
  地出租與訴外人呂英明，嗣經該社勸請，呂英明遂於55年及56
  年間建築現有之樓房，於申請核發建造執照時，均由該社出具
  土地使用同意書。後呂英明於67年2月間租賃關係存續中，將8
  號房屋出賣予被告之配偶劉張玉蟾，所有權人嗣並更名為被告
  丁○○，其基地承租權亦因之隨同房屋而移轉予被告丁○○取
  得，被告丁○○並按期給付租金，並非無權占有。再者，員林
  信合社曾起訴請求劉張玉蟾拆除彰化縣員林鎮○○街52號建物
  及騎樓，並返還土地，業經最高法院74年度臺上字第2172號判
  決該社敗訴確定。何況，依彰化縣政府於62年5月10日核發之
  使用執照，系爭建物1坐落之土地乃8號房屋之法定空地，並為
  臺灣高等法院臺中分院93年度上易字第446號確定判決認定之
  事實，亦屬被告丁○○承租範圍，且由訴外人呂寬平給付租金
  ，縱非法定空地，然呂英明出賣8號房屋房屋時已連同系爭建
  物1點交，系爭建物1並為最高法院前開判決既判力所及，而被
  告丁○○占有使用原告土地，並未逾越原來範圍，如系爭建物
  1係違章建築，亦僅生建築管理主管機關是否執行拆除之問題
  。
四被告甲○○聲明：駁回原告之訴。陳述：被告甲○○將10號房
  屋出租予訴外人乙○○時，雖出資由乙○○搭蓋系爭建物2，
  然10號房屋連同系爭建物2已於94年間出賣予訴外人張慶輝，
  並移轉所有權，伊現未占有使用系爭土地。
五按當事人不得就已起訴之事件，於訴訟繫屬中，更行起訴，民
  事訴訟法第253條定有明文，違背該規定者，應依同法第249條
  第1項第7款以裁定駁回之。至於前後兩訴是否同一事件，應依
  前後兩訴之當事人是否相同，前後兩訴之訴訟標的是否相同，
  及前後兩訴之聲明是否相同、相反或可以代用等三個因素決定
  之。本件原告本於民法第767條中段所有權妨害排除請求權之
  法律關係，請求被告丁○○將系爭建物1，並請求被告甲○○
  將系爭建物2拆除（本院卷1第4、156頁，本院卷2第18至19、
  25頁）；而被告丁○○既以原告就已起訴之事件，於訴訟繫屬
  中，更行起訴置辯，則本件首要爭點即在於原告有無違反民事
  訴訟法第253條規定。
六經查：
  (一)原告之前手員林信合社前於89年間起訴主張訴外人呂寬平等
    12人積欠原告系爭土地之租金，並違約轉租、轉借土地予
    本件被告等人，乃以意思表示終止與呂寬平等12人之租賃契
    約，並本於民法第767條前段、中段之所有物返還請求權及
    所有權妨害排除請求權等法律關係，請求被告甲○○將坐落
    系爭土地上如附圖3所示編號C部分面積36平方公尺之空地、
    平房拆除，並與呂寬平等12人將系爭土地交還員林信合社，
    及請求被告丁○○將坐落系爭土地上如附圖3所示編號D部分
    面積41平方公尺之鐵架造平房拆除，並與呂寬平等12人將系
    爭土地交還員林信合社（其餘無關之聲明不予贅載），經本
    院89年度訴字第1254號判決員林信合社敗訴，嗣員林信合社
    提起上訴後，原告承受員林信合社之訴訟，復由臺灣高等法
    院臺中分院以91年度上字第110號判決駁回上訴，現在最高
    法院審理中等情，有被告提出之本院89年度訴字第1254號判
    決、臺灣高等法院臺中分院91年度上字第110號判決及原告
    提出之第三審上訴狀、上訴理由狀可稽（本院卷1第99至121
    、150至155、163至172頁，該件訴之聲明見本院卷1第101頁
    正面第5至10行，訴訟標的見本院卷1第102頁反面第13至15
    行、第105頁反面第19至20行、第106頁正面第1至4行），且
    為兩造所不爭，堪信為真。是本件當事人與先起訴之本院89
    年訴字第1254號事件之當事人相同；而本件訴訟標的為民法
    第767條中段所有權妨害排除請求權，本院89年訴字第1254
    號事件則為同條前段、中段之所有物返還請求權及所有權妨
    害排除請求權，是其中關於所有權妨害排除請求權之訴訟標
    的相同，均足資認定。
  (二)原告訴之聲明請求拆除之系爭建物1係在附圖3編號D部分內
    另外加建，並搭蓋鋁製落地鐵門，系爭建物2即係附圖3編號
    C部分等情，業經原告自認在卷，並經本院會同兩造及員林
    地政事務所測量員現場履勘系爭建物1、2及測量系爭建物1
    無誤，有勘驗筆錄、現場略圖、附圖1、附圖3可稽（本院卷
    1第123至129頁）；又原告自認系爭建物2即係附圖3編號C部
    分一節，雖經本院再度會同兩造及員林地政事務所測量員現
    場履勘、測量，認系爭建物2面積為34平方公尺，亦有勘驗
    筆錄、現場略圖、附圖2可稽（本院卷1第256至259頁、本院
    卷2第3頁，另附圖2面積單位「公頃」係「平方公尺」之誤
    寫，見本院卷2第5頁公務電話紀錄），固小於附圖3編號C之
    面積36平方公尺，惟亦足認附圖2編號A部分並未逾越附圖3
    編號C部分之範圍。換言之，本件原告訴之聲明為本院89年
    度訴字第1254號事件訴之聲明所涵蓋，並為該件訴之聲明所
    可以代用，亦堪認定。
七綜上所述，本件與本院89年度訴字第1254號事件之當事人、訴
  訟標的相同，訴之聲明並為本院89年訴字第1254號事件所得代
  用，則原告顯係就已起訴之事件，於訴訟繫屬中，更行起訴，
  有違民事訴訟法第253條規定，應予駁回。爰依民事訴訟法第
  249條第1項第7款、第95條、第78條，裁定如主文。
中    華    民    國    95    年    5     月    26    日
                  民事第二庭    法  官  廖政勝
以上正本係照原本作成。
如對本裁定抗告，須於裁定送達後10日內向本院提出抗告狀。
                                書記官  楊年雄
中    華    民    國    95    年    5     月    26    日


司法院資訊處製作；財團法人民間司法改革基金會備份。
